【裁判字號】    98,訴,1090
【裁判日期】    981119
【裁判案由】    違反毒品危害防制條例
【裁判全文】
臺灣屏東地方法院刑事判決              98年度訴字第1090號
公  訴  人  臺灣屏東地方法院檢察署檢察官
被      告  甲○○
上列被告因違反毒品危害防制條例案件，經檢察官提起公訴（98
年度毒偵字第1001號），被告於準備程序期日就被訴事實為有罪
之陳述，本院合議庭裁定由受命法官獨任進行簡式審判程序，判
決如下：
    主  文
甲○○施用第一級毒品，累犯，處有期徒刑拾月。
    事  實
一、甲○○前於民國93年間因初犯施用毒品案件，經本院以93年
    度毒聲字第182 號裁定送觀察、勒戒後，認無繼續施用毒品
    之傾向，於93年4 月9 日釋放出所執行完畢，並由臺灣屏東
    地方法院檢察署檢察官以93年度毒偵字第582 號為不起訴處
    分確定；復於94年間因犯施用毒品案件，經本院以94年度訴
    字第286 號判決判處有期徒刑8 月，並經臺灣高等法院高雄
    分院以94年度上訴字第935 號判決駁回上訴確定，嗣於95年
    6 月11日執行完畢。
二、甲○○另因犯施用毒品案件，經本院以96年度訴字第379 號
    判決判處有期徒刑8 月確定，復經本院以96年度聲減字第14
    00號裁定減刑減為有期徒刑4 月確定；其又因犯搶奪等案件
    ，經本院以96年度訴字第329 號判決判處應執行有期徒刑1
    年8 月確定。上開2 部分，並經本院以96年度聲字第960 號
    裁定定應執行刑為有期徒刑1 年10月確定，其嗣於98年1 月
    13日縮短刑期假釋出監。詎甲○○於假釋期間內竟不知謹慎
    自持，亦不知戒除毒癮，竟基於施用第一級毒品海洛因之犯
    意，於98年5 月11日10時6 分許採尿時回溯96小時內某時，
    在其屏東縣長治鄉○○村○○路218 號之6 住處房間內，以
    將海洛因置入注射針筒內加水稀釋後持以注射手臂之方式，
    施用第一級毒品海洛因1 次。嗣於同日因執行保護管束，經
    臺灣屏東地方法院檢察署觀護人對其採尿送驗，檢出嗎啡陽
    性反應而查獲上情。
三、案經臺灣屏東地方法院檢察署觀護人告發由同署檢察官偵查
    起訴。
    理  由
一、按本件被告甲○○所犯為死刑、無期徒刑、最輕本刑3 年以
    上有期徒刑以外之罪，亦非屬高等法院管轄之第一審案件，
    其於準備程序進行中，先就被訴事實為有罪之陳述，經告知
    簡式審判程序之旨，並聽取檢察官、被告之意見後，本院合
    議庭依刑事訴訟法第273 條之1 第1 項裁定進行簡式審判程
    序，是本案之證據調查，依同法第273 條之2 規定，不受同
    法第159 條第1 項、第161 條之2、 第161 條之3 、第163
    條之1 ，及第164 條至第170 條所規定證據能力認定及調查
    方式之限制，合先敘明。
二、上揭事實，業據被告甲○○於本院審理時坦承不諱，又被告
    本次於屏東地檢署所採之尿液經送臺灣檢驗科技股份有限公
    司以「酵素免疫分析法」初篩及「氣相層析/ 質譜儀法」複
    驗結果，確呈嗎啡陽性反應，有該公司98年5 月25日濫用藥
    物尿液檢驗報告1 紙（見偵卷第3 頁）及臺灣屏東地方法院
    檢察署施用毒品犯受保護管束人尿液檢體監管紀錄表1 紙（
    見偵卷第2 頁）存卷可佐。此外，復有臺灣屏東地方法院檢
    察署檢察官執行保護管束指揮書1 紙（見偵卷第4 頁）在卷
    可查。是被告上開任意性自白核與客觀事實相符，而可採信
    。又按毒品危害防制條例於92年7 月9 日修正公布，自93年
    1 月9 日施行，其中第20條、第23條將施用毒品之刑事處遇
    程序，區分為「初犯」及「5 年內再犯」、「5 年後再犯」
    。依其立法理由之說明：「初犯」，經觀察、勒戒或強制戒
    治後，應為不起訴處分或不付審理之裁定；經觀察、勒戒或
    強制戒治執行完畢釋放後，「5 年內再犯」者，因其再犯率
    甚高，原實施之觀察、勒戒及強制戒治既已無法收其實效，
    爰依法追訴或裁定交付審理。至於經觀察、勒戒或強制戒治
    執行完畢釋放後，「5 年後再犯」者，前所實施之觀察、勒
    戒或強制戒治已足以遮斷其施用毒品之毒癮，為期自新及協
    助其斷除毒癮，仍適用「初犯」規定，先經觀察、勒戒或強
    制戒治之程序。從而依修正後之規定，僅限於「初犯」及「
    5 年後再犯」二種情形，始應先經觀察、勒戒或強制戒治程
    序。倘被告於5 年內已再犯，經依法追訴處罰，縱其第3 次
    （或第3 次以上）再度施用毒品之時間，在初犯經觀察、勒
    戒或強制戒治執行完畢釋放5 年以後，已不合於「5 年後再
    犯」之規定，且因已於「5 年內再犯」，顯見其再犯率甚高
    ，原實施觀察、勒戒或強制戒治，已無法收其實效，即應依
    該條例第10條處罰，最高法院95年度第7 次刑事庭會議決議
    意旨可資參照。查本件被告如事實欄第一部分所示，於93年
    間因初犯施用毒品案件，經本院以93年度毒聲字第182 號裁
    定送觀察、勒戒後，認無繼續施用毒品之傾向，於93年4 月
    9 日釋放出所執行完畢，復於94年間因犯施用毒品案件，經
    本院以94年度訴字第286 號判決判處有期徒刑8 月，並經臺
    灣高等法院高雄分院以94年度上訴字第935 號判決駁回上訴
    確定，嗣於95年6 月11日執行完畢等情，有臺灣高等法院被
    告前案紀錄表1 份在卷可查。則被告本件施用第一級毒品犯
    行，雖係在上開初犯經觀察、勒戒執行完畢釋放後5 年後所
    為，然被告在上開觀察、勒戒執行完畢釋放後5 年內曾有施
    用毒品犯罪之前科紀錄，縱被告本件施用毒品犯行之犯罪時
    間係在上開觀察、勒戒執行完畢釋放後5 年後，揆諸上開決
    議意旨，仍得依法追訴、處罰。故本件事證明確，被告犯行
    洵堪認定，自應依法論科。
三、查海洛因係屬毒品危害防制條例第2 條第2 項第1 款所規定
    之第一級毒品，是核被告所為係犯毒品危害防制條例第10條
    第1 項之施用第一級毒品罪。被告非法持有第一級毒品海洛
    因之低度行為，已為其進而施用之高度行為所吸收，故不另
    論罪。又被告曾有如事實欄第一部分所載之論罪科刑執行情
    形，有上開前案紀錄表1 份附卷可憑，其受有期徒刑執行完
    畢後，5 年以內故意再犯本件有期徒刑以上之施用第一級毒
    品罪，屬累犯，應依刑法第47條第1 項規定加重其刑。爰審
    酌被告正值青年且身體健全，竟不知潔身自愛而吸食毒品，
    且經觀察、勒戒及刑之執行後仍再為本件施用毒品犯行，足
    見其毫無悔意，戒癮之意志力甚為薄弱，況本件係於假釋期
    間內再犯，足見其心存僥倖、忽視刑罰效果，實不宜寬貸，
    惟念及其施用毒品之犯行，在本質上乃屬戕害自身身心健康
    之行為，且能坦承犯行，犯罪後之態度尚稱良好，另兼衡其
    智識程度、生活狀況等一切情狀，就其所犯量處如主文所示
    之刑，以資懲儆，公訴人雖於本院審理時就被告本次所犯施
    用第一級毒品罪具體求刑有期徒刑1 年，然本院認量處如主
    文之刑為當，公訴人之求刑核屬過重，附此敘明。末就檢察
    官起訴書雖認被告係於98年5 月11日10時6 分回溯72小時內
    施用第一級毒品海洛因。然查，毒品施用後於尿液中排出之
    最長時限，受施用劑量、施用方式、個人體質及其代謝情況
    等因素影響，因個案而異，一般可檢出之最長時限為海洛因
    服用後2 至4 天、安非他命1 至4 天、甲基安非他命1 至5
    天、MDMA 1至4 天、FM2 2 至14天，Ketamine 2至4 天，此
    有行政院衛生署管制藥品管理局91年9 月23日管檢字第1096
    52號函1 紙（見本院卷第17頁）附卷可稽，故應認本件被告
    施用第一級毒品海洛因之時間為於98年5 月11日10時6 分許
    採尿時回溯96小時內某時，檢察官前揭認定，容有誤會，併
    此敘明。
據上論斷，應依刑事訴訟法第273 條之1 第1 項、第299 條第1
項前段，毒品危害防制條例第10條第1 項，刑法第11條前段、第
47條第1 項，判決如主文。
本案經檢察官任亭到庭執行職務
中    華    民    國    98    年    11     月    19    日
                  刑事第五庭    法  官  程士傑
以上正本證明與原本無異。
如不服本判決應於收受判決後10日內向本院提出上訴書狀，並應
敘述具體理由；其未敘述上訴理由者，應於上訴期間屆滿後20日
內向本院補提理由書（均須按他造當事人之人數附繕本）「切勿
逕送上級法院」。
中    華    民    國    98    年    11    月    19    日
                                書記官  孫秀桃
附錄論罪科刑法條：
毒品危害防制條例第10條第1項
施用第一級毒品者，處6 月以上5 年以下有期徒刑。


司法院資訊處製作；財團法人民間司法改革基金會備份。
